臺灣橋頭地方法院刑事判決　
110年度審金訴字第217號
公  訴  人  臺灣橋頭地方檢察署檢察官
被      告  蔡麗玉



上列被告因詐欺等案件，經檢察官提起公訴（110年度偵字第415
3號），本院合議庭裁定由受命法官獨任行簡式審判程序，判決
如下：
    主  文
蔡麗玉犯如附表編號1、2所示之罪，各處如附表編號1、2所示之
刑。應執行有期徒刑壹年陸月。
    犯罪事實
一、蔡麗玉於民國109年9月16日加入由真實姓名、年籍不詳，通
    訊軟體LINE暱稱「張智傑」、「婉如」等成年人所組成，三
    人以上以詐術為手段，具有持續性、牟利性之有結構性詐欺
    集團組織，負責提供金融帳戶供被害人匯入贓款，及依指示
    提領被害人所匯款項。蔡麗玉即與「張智傑」、「婉如」及
    其等所屬之詐欺集團成員，意圖為自己不法所有，共同基於
    三人以上詐欺取財、掩飾或隱匿詐欺犯罪所得去向而洗錢之
    各別犯意聯絡，由蔡麗玉提供其設於中華郵政股份有限公司
    路竹竹南郵局，帳號：00000000000000號帳戶予「婉如」，
    供其等所屬詐欺集團成員使用；再由該詐欺集團不詳成員分
    別於如附表編號1、2所示之時間，以如附表編號1、2所示之
    方式施用詐術，致楊純、陳瑞坤（起訴書誤載為謝瑞坤）均
    陷於錯誤，而分別依指示於如附表編號1、2所示之時間，匯
    款如附表編號1、2所示之金額，至蔡麗玉之上開郵局帳戶內
    ；蔡麗玉再依「張智傑」之指示，持其上開帳戶之提款卡，
    分別於如附表編號1、2所示之時間、地點，提領如附表編號
    1、2所示金額，並扣除其所報酬新臺幣（下同）2千元後，
    於109年9月18日17時許，將餘額攜往址設高雄市○○區○○路00
    0號之「統一超商維新門市」前，交給該詐欺集團不詳成員
    ，以此方式製造金流之斷點，致無從追查前揭犯罪所得之去
    向，而掩飾或隱匿該詐欺犯罪所得。
二、案經楊純、陳瑞坤訴由高雄市政府警察局湖內分局報告臺灣
    橋頭地方檢察署檢察官偵查起訴。　　
    理  由
一、上揭犯罪事實，業據被告於本院準備程序及審理時均坦承不
    諱（見審金訴卷第43、131、142頁），核與告訴人楊純、陳
    瑞坤於警詢時之證述相符（見警卷第11至14頁），並有帳戶
    個資檢視、告訴人楊純與詐欺集團成員間Line對話紀錄、告
    訴人楊純提供之郵政入戶匯款申請書、告訴人陳瑞坤提供之
    安泰銀行匯款委託書、中華郵政股份有限公司109年10月21
    日儲字第1090270744號函檢附郵政存簿儲金立帳申請書、身
    分證明文件、客戶歷史交易清單、被告與「張智傑」、「婉
    如」間LINE對話紀錄翻拍照片各1份、陳報單、受理各類案
    件紀錄表、受理刑事案件報案三聯單、內政部警政署反詐騙
    諮詢專線紀錄表、受理詐騙帳戶通報警示簡便格式表、金融
    機構聯防機制通報單各2份在卷可稽（見警卷第29至40、45
    至63、75、81至83、87至143頁），足認被告之任意性自白
    與事實相符，其上開犯行均堪認定。
二、論罪科刑：
  ㈠核被告就附表編號1所為，係犯組織犯罪防制條例第3條第1項
    後段之參與犯罪組織罪、刑法第339條之4第1項第2款之三人
    以上共同詐欺取財罪，及洗錢防制法第14條第1項之一般洗
    錢罪；就附表編號2所為，則係犯刑法第339條之4第1項第2
    款之三人以上共同詐欺取財罪，及洗錢防制法第14條第1項
    之一般洗錢罪。其與「張智傑」、「婉如」及所屬詐欺集團
    成員，就上開2次犯行，彼此間具犯意聯絡及行為分擔，均
    為共同正犯。
　㈡被告所屬詐欺集團之不詳成員，於如附表編號1所示之時間，
    先後數次對告訴人楊純施用詐術，及被告於如附表編號1、2
    所示之時間、地點，先後數次提領告訴人楊純、陳瑞坤匯入
    其上開郵局帳戶之款項，各是基於單一詐欺取財犯意，於密
    切接近之時、地所為侵害同一法益之接續行為，各行為之獨
    立性甚薄弱，各應論以接續犯，各屬包括一罪。
　㈢按行為人於參與詐欺犯罪組織之行為繼續中，先後多次為加
    重詐欺之行為，因參與犯罪組織罪為繼續犯，犯罪一直繼續
    進行，直至犯罪組織解散，或其脫離犯罪組織時，其犯行始
    行終結。故該參與犯罪組織與其後之多次加重詐欺之行為皆
    有所重合，然因行為人僅為一參與犯罪組織行為，侵害一社
    會法益，屬單純一罪，應僅就與參與犯罪組織罪時間較為密
    切之首次加重詐欺犯行，論以參與犯罪組織罪及加重詐欺罪
    之想像競合犯，而其他之加重詐欺犯行，只需單獨論罪科刑
    即可，無需再另論以參與犯罪組織罪，以避免重複評價。又
    犯罪之著手，係指行為人基於犯罪之決意而開始實行密接或
    合於該罪構成要件之行為而言。而首次加重詐欺犯行，其時
    序之認定，自應以詐欺取財罪之著手時點為判斷標準；詐欺
    取財罪之著手起算時點，依一般社會通念，咸認行為人以詐
    欺取財之目的，向被害人施用詐術，傳遞與事實不符之資訊
    ，使被害人陷於錯誤，致財產有被侵害之危險時，即屬詐欺
    取財罪構成要件行為之著手，並非以取得財物之先後順序為
    認定依據（最高法院109年度台上字第3945號判決意旨參照
    ）。查被告參與犯罪組織，與其加重詐欺、洗錢之行為雖非
    同一，然其加重詐欺及洗錢行為，均是在其繼續參與犯罪組
    織中所為，二者仍有部分合致，且其參與該詐欺集團之犯罪
    組織，即是依其前開分工開始實施加重詐欺及洗錢犯行，是
    其參與該犯罪組織，顯係以實施加重詐欺犯行為其目的，其
    參與犯罪組織後首次犯行（即如附表一編號1所示，詐欺集
    團最先著手施用詐術之犯行），應與該次加重詐欺及洗錢犯
    行，論以一行為觸犯數罪名之想像競合犯，依刑法第55條規
    定，從一重之三人以上共同詐欺取財罪處斷；其如附表編號
    2所示之加重詐欺犯行，應與洗錢犯行論以想像競合犯，依
    刑法第55條規定，從一重之三人以上共同詐欺取財罪處斷。
　㈣被告如附表編號1、2所示2次三人以上共同詐欺取財犯行，犯
    意有別，行為互異，應予分論併罰。
　㈤按洗錢防制法第16條第2項規定：犯前二條之罪，在偵查或審
    判中自白者，減輕其刑，及組織犯罪防制條例第8條第1項後
    段規定：犯第3條之罪，偵查及審判中均自白者，減輕其刑
    ，而被告就上開洗錢、參與犯罪組織犯行，於本院審理時均
    坦承不諱，業如前述，是就其所犯洗錢、參與犯罪組織罪部
    分，原應減輕其刑，然經前述論罪後，就被告上開2次犯行
    均從一重論以三人以上共同詐欺取財罪，並未論以洗錢罪或
    參與犯罪組織罪，自無上開減輕其刑規定之適用，惟就其上
    開想像競合輕罪得減刑部分，仍得作為量刑審酌事由，附此
    敘明。
  ㈥本院審酌被告正值青壯，不思以正途獲取財物，竟貪圖輕易
    獲得金錢而加入詐欺集團，提供其金融帳戶供詐欺集團使用
    ，並擔任取款車手，造成告訴人楊純、陳瑞坤分別受有38萬
    元、10萬元之財產損失，並對交易秩序、社會互信機制均有
    重大妨礙；兼衡其犯後坦承上開參與組織犯罪、加重詐欺、
    洗錢犯行，且分別與告訴人楊純、陳瑞坤調解成立，約定分
    期賠償告訴人楊純、陳瑞坤共計38萬元、10萬元，迄今已分
    別給付告訴人楊純、陳瑞坤34,000元、24,000元，有調解筆
    錄、本院辦理刑事案件電話紀錄查詢表各2份、郵局存款人
    收執聯7份、郵政跨行匯款申請書8份在卷可憑（見審金訴卷
    第65至68、105、109、145至156頁），足見其犯罪所生損害
    已有部分彌補；另考量其自述國中畢業之教育程度，以臨時
    工為業，月收入約4、5千元，離婚，無子女，與姐姐、姐夫
    同住等一切情狀，分別量處如附表編號1、2所示之刑。又刑
    法第51條數罪併罰定執行刑之立法，係採限制加重原則，本
    院審酌被告如附表編號1、2所示犯行，均為侵害財產法益之
    犯罪，犯罪時間集中在2日內，侵害對象為2人等情，就其所
    犯各罪，定如主文所示之應執行刑。
三、被告因如附表編號1、2所示犯行，共獲得2,000元之報酬，
    業經被告於本院準備程序時陳述明確（見審金訴卷第43頁）
    ，上開金額固屬被告之犯罪所得，且未扣案；惟其已與告訴
    人楊純、陳瑞坤達成調解，且迄今已分別給付告訴人楊純、
    陳瑞坤34,000元、24,000元，均如上述，考量其依調解筆錄
    賠償並實際給付予上開告訴人之金額，已逾其犯罪所得之數
    額，倘再諭知沒收或追徵其犯罪所得，實有過苛之虞，爰依
    刑法第38條之2第2項規定，就上開犯罪所得不再宣告沒收或
    追徵，附此敘明。
據上論斷，應依刑事訴訟法第273條之1第1項、第299條第1項前
段，判決如主文。
本案經檢察官李侃穎提起公訴，檢察官鍾葦怡、靳隆坤到庭執行
職務。
中　　華　　民　　國　　111 　年　　12　　月　　 2　　日
                  刑事第五庭    法　官  黃逸寧
以上正本證明與原本無異。
如不服本判決應於收受送達後20日內向本院提出上訴書狀，並應
敘述具體理由；如未敘述上訴理由者，應於上訴期間屆滿後20日
內向本院補提理由書（均須按他造當事人之人數附繕本）「切勿
逕送上級法院」。
中　　華　　民　　國　　111 　年　　12　　月　　2 　　日
　　　　　　　　　　　 　　　　 書記官  鄭珓銘
附錄法條：
組織犯罪防制條例第3條第1項
發起、主持、操縱或指揮犯罪組織者，處3年以上10年以下有期
徒刑，得併科新臺幣1億元以下罰金；參與者，處6月以上5年以
下有期徒刑，得併科新臺幣1千萬元以下罰金。但參與情節輕微
者，得減輕或免除其刑。
中華民國刑法第339條之4
犯第339條詐欺罪而有下列情形之一者，處1年以上7年以下有期
徒刑，得併科1百萬元以下罰金：
一、冒用政府機關或公務員名義犯之。
二、三人以上共同犯之。
三、以廣播電視、電子通訊、網際網路或其他媒體等傳播工具，
    對公眾散布而犯之。
前項之未遂犯罰之。
洗錢防制法第14條
有第二條各款所列洗錢行為者，處7年以下有期徒刑，併科新臺
幣5百萬元以下罰金。
前項之未遂犯罰之。
前二項情形，不得科以超過其特定犯罪所定最重本刑之刑。
附表：
編 號 告訴人 詐騙時間、方式 轉帳時間、金額 轉入帳戶 提領時間、金額 提領地點 所犯罪名及所處之刑 1 楊純 109年9月17日17時37分許，以LINE暱稱「Andy」在LINE上佯為楊純之子，誆稱需資金做生意云云。 ①109年9月18日12時53分許，25萬元 ②同日15時45分許，13萬元 蔡麗玉之路竹竹南郵局帳戶 ①109年9月18日13時57分許，25萬元 ②同日16時54分許，13萬元 ①高雄市○○區○○○路0號「永安竹仔港郵局」 ②高雄市○○區○○路0號「彌陀郵局」 蔡麗玉犯三人以上共同詐欺取財罪，處有期徒刑壹年肆月。 2 陳瑞坤 109年9月18日10時許，佯為陳瑞坤友人胡文國致電陳瑞坤，誆稱需借款10萬元云云。 109年9月18日14時45分許，10萬元 同上 ①109年9月18日15時14分許，6萬元 ②同日15時16分許，3萬8仟元  高雄市○○區○○路00號「岡山高中」校門旁中華郵政自動櫃員機 蔡麗玉犯三人以上共同詐欺取財罪，處有期徒刑壹年貳月。